臺灣基隆地方法院刑事判決　　　　　　95年度交簡上字第27號
上　訴　人　臺灣基隆地方法院檢察署檢察官
上　訴　人
即　被　告　甲○○
　　　　　　　　　　（送達址）
上列上訴人因被告業務過失傷害案件，不服本院基隆簡易庭95年
度交簡字第153號，中華民國95年6月6 日第一審判決（簡易決處
刑書聲請案號：臺灣基隆地方法院檢察署94年度偵字第3861號）
，提起上訴，本院判決如下：
    主  文
上訴駁回。
    事  實
一、甲○○係基隆汽車客運股份有限公司大客車司機，以駕駛大
    客車為業，為從事業務之人。其於民國93年12月5 日駕駛車
    號FI-358號營業大客車，由萬里往基隆市區方向行駛，同日
    下午4 時許行經基隆市○○路、忠四路路口站牌處上下客後
    ，欲起步駛離時，本應注意汽車起步前應顯示方向燈，注意
    前後左右有無障礙或車輛行人，並應讓行進中之車輛行人優
    先通行，且依當時客觀情形，天氣晴、有日間自然光線，並
    無不能注意情形，竟疏未注意左後方之機車，率行起步，致
    為閃避由後方駛來之機車而緊急煞車，致車上乘客丁○○手
    中之嬰兒黃妍君（93年7月22日生）額頭撞及前排座椅椅背
    而受有臉、頭部挫傷、臉部開放性傷口等傷害。
二、案經黃妍君之父乙○○訴由台灣基隆地方法院檢察署檢察官
    偵查後聲請簡易判決處刑。
    理  由
一、被告甲○○對於下列所述及各項證據方法，均未爭執證據能
    力，本院審酌此等言詞陳述及書面陳述作成時之情況，認並
    無不適當之情事，均得為證據。
二、訊之被告固不諱言其為基隆客運公司營業大客車駕駛，93年
    年12月5日下午4時許，駕駛車牌號碼FI-358號營業大客車由
    萬里往基隆市區方向行駛，於基隆市○○路、忠四路路口停
    靠站牌處上下客後，欲起步駛離時，因為閃避由左後方駛來
    之機車而緊急煞車，致車上乘客丁○○手中之嬰兒黃妍君額
    頭撞及前排座椅椅背而受有前額頭挫傷之傷害等情，惟矢口
    否認有何過失犯行，辯稱：伊已盡注意之能事，本件車禍發
    生伊並無過失云云。經查：
    (一)被告於本院96年5月1日審理時供稱：「．．．我是下橋綠
      燈起步沒有過十字路口就緊急煞車，當時後方有一部機車
      從我駕駛的客運車左後方超車前面，我是為了防止撞到機
      車才緊急煞車，我當時沒有看後視鏡所以不知道機車從左
      後方過來，．．．。」（詳本院96年5月1日審理筆錄第8
      頁）。
　　(二)按「行車前應注意之事項，依下列規定：六起駛前應顯示
  　　方向燈，注意前後左右有無障礙物或車輛行人，並應讓行
    　中之車輛行人優先通行。」道路交通安全規則第89條第1
      項第6款定有明文。被告於起步駛離時顯未再注意後方車
      輛動態，致未能及時採取安全措施以防免因緊急煞車所造
      成車上乘客往前衝撞之危險，是本件事故發生，殊有違反
      道路交通安全規則第89條第1項第6款之規定，足認其有過
      失至明，縱被害人係由其母丁○○所懷抱而認其母有過失
      ，亦不能解免被告前開違反道路交通安全規則之過失，又
      被害人受有臉、頭部挫傷、臉部之開放性傷口之傷害等情
      ，有行政院衛生署基隆醫院診斷證明書在卷可稽（詳臺灣
      基隆地方法檢察署94年度交查字第87號偵查卷第4 頁），
      是被告上開過失行為與被害人之傷害結果亦有相當因果關
      係。
    (三)綜上所述，被告上揭所辯，顯係事後卸責之詞，委無足採
      。本件事證已臻明確，被告犯行洵堪認定。
三、至告訴人乙○○於被害人於93年12月5日受傷後約2月後之94
    年2月1日始攜被害人黃妍君赴臺大醫院看診，經該院診斷出
    有腦水腫、生長遲緩之情形，雖臺大醫院於94年12 月9日以
    交附醫秘字第0940213663號函覆稱：「．．．(二)病童黃妍君
    應為水腦症而導致發展遲緩。(三)頭部受到撞擊後引起的腦水
    腫若引發腦傷，則有可能會使病童生長遲緩」等語（詳94年
    度偵字第3861號偵查卷第173 頁），然經本院檢附黃童健保
    手冊向行政院衛生署基隆醫院函查有關黃童於就診時有無發
    現黃童有腦部受傷、腦室擴大等情形？是否有生長遲緩情形
    ？其成長遲緩係自何時開始？其腦部發育有無問題？生長遲
    緩是否與腦部受傷有關？等情，經該院函覆稱：「．．．二
    、依病歷記及主治醫師廖裕民醫師意見，病患黃妍君於93年
    7月22日於本院出生，頭圍33.5公分、體重2798 公克（頭圍
    中等、體重稍低，台灣新生兒出生體重約為0000-000 0公克
    ）因為頭圍正常，於出生後10-13 天住院期間未出現神經系
    統症狀（如抽搐等），所以並未做腦波部超音波檢查（患者
    當時因為哭吵、食慾差及腹脹入院），無法得知是否有腦室
    擴大或腦部萎縮情形。患者於93年7月22日至93年7月26日未
    有神經系統疾病，未符合健保腦部超音波給付項目，於嬰兒
    室曾建議做自費性腦部超音波篩檢，但家屬拒做，患者於93
    年11月15日時（當時約4 個月大），每4小時喝180CC（相當
    好）、體重5 公斤（偏低、一些出生體重低的幼兒永遠無法
    趕上正常小孩），輕度腦部異常之嬰兒，神經理學檢查可以
    是正常，但隨著年齡長大，和正常嬰幼兒理學檢查之差異會
    越明顯，缺氧、感染、外傷造成腦性麻痺，但有些找不到原
    因的。三、依病歷記載及主治醫師楊宗彥醫師竟見，病患黃
    妍君於93年10月4日、93年12月17日、93年12月29 日、94年
    1月26 日門診診療時，主要是以呼吸道疾患、以及便秘、排
    便不順就醫，當時並未提及有腦部受傷、腦室擴大等情形，
    加上出生之後，在嬰兒室並無任何異常，且建議的自費腦部
    超音波並未獲得家屬同意執行．．．但如果有任何異常狀況
    ，就會給予安排健保項目執行。四、依病歷記載及主治醫師
    卜令柟醫師意見，病患黃妍君出生重2.8公斤，約2個月大時
    （93年10月4日）重4.5公斤，皆位於3-10百分位，生長速度
    已有減緩之趨勢，約6個月大時常94年1月10日）重5.5 公斤
    ，已略小於第3百分位，最嚴重的是在6至9 個月之間，體重
    幾無增加，但此期間本院並無就診紀錄。病童在95年1 月在
    台大醫院住院診斷有腦性麻痺與腦室擴大情形，腦性麻痺多
    為先天性疾病，並非外傷所造成，且其症狀自出生後愈來愈
    明顯，初期並不易察覺。病童頭部外傷發生在93年12月5 日
    ，但在此之前生長已有減緩趨勢，只是之後成長遲緩更加明
    顯，應是其先天性疾病使然，與頭部外傷無關。．．．」，
    有該院96年5 月4日基醫病字第0960003028 號函附於本院卷
    內可稽。足證被告之過失行為與被害人之腦水腫之間無從建
    立因果關係。告訴人仍執陳詞主張本件車禍導致被害人腦水
    腫與生長遲緩，被害人於本案是屬重傷害云云，並無可採。
四、按刑法於94年1月7日修正、94年2月2日公布，並於95年7 月
    1 日施行，而行為後法律有變更者，適用行為時之法律。但
    行為後之法律有利於行為人者，適用最有利於行為人之法律
    ，刑法第2條第1項定有明文。被告行為後刑法第284條第2項
    之罪法定刑，已因新增刑法施行法第1條之1規定，中華民國
    94年1月7日刑法修正施行後，刑法分則編所定罰金之貨幣單
    位為新臺幣；94年1月7日刑法修正時，刑法分則編未修正之
    條文定有罰金者，自94年1月7日刑法修正後，就其所定數額
    提高為30倍，但72年6月26日至94年1 月7日新增或修正之條
    文，就其所定數額提高為3倍。又刑法第33 條關於罰金數額
    之規定，由銀元1元以上，修正為新台幣1千元以上。修正後
    有關法定刑罰金數額之規定，並無利於修正前之規定。另被
    告行為時即修正前之刑法第41條第1 項前段規定：「犯最重
    本刑為5年以下有期徒刑以下之刑之罪，而受6個月以下有期
    徒刑或拘役之宣告，因身體、教育、職業、家庭之關係或其
    他正當事由，執行顯有困難者，得以1元以上3元以下折算1
    日，易科罰金。」，又行為時之易科罰金折算標準，廢止前
    罰金罰鍰提高標準條例第2 條前段（現已刪除）規定，就其
    原定數額提高為1百至3百倍折算1 日，則被告行為時之易科
    罰金折算標準，應以銀元1百至3百元折算1 日，經折算為新
    臺幣後，應以新臺幣3百至9百元折算為1日。惟95年7月1 日
    修正公布施行之刑法第41條第1 項前段則規定：「犯最重本
    刑為5年以下有期徒刑以下之刑之罪，而受6個月以下有期徒
    刑或拘役之宣告者，得以新臺幣1千元、2千元或3千元折算1
    日，易科罰金。」，茲比較修正前後之易科罰金折算標準，
    以95年7月1日修正公布施行前之規定，較屬有利。是綜上各
    修正內容，比較刑法修正前後規定結果，修正後之刑法規定
    未較修正前規定有利於被告，乃依修正前規定論處。
五、核被告所為，係犯刑法第284條第2項之傷害罪。原審認被告
    罪證明確，因而援引刑事訴訟法第449條第1項前段、第454
    條第2項，刑法第284條第2項、修正前刑法第41條第1項前段
    ，罰金罰鍰提高標準條例第1 條前段、廢止前罰金罰鍰提高
    標準條例第2 條，審酌被告之過失程度、被害人所受傷勢之
    輕重等一切情狀，量處被告有期徒刑2 月，並諭知易科罰金
    之折算標準，經核認事用法均無不合，量刑亦屬妥適，公訴
    人上訴意旨陳稱原審量刑過輕，惟刑之量定乃事實審法院之
    職權，原審既已審酌被告上開情狀，而在法定刑範圍量處，
    即難指有量刑過輕之失衡及被告上訴仍執前詞否認犯罪而指
    摘原判決不當云云，均無理由，應予駁回。又行為後法律有
    變更者，依修正前刑法第2條第1項之規定，以適用裁判時法
    為原則，如行為時法有利於行為人，則例外適用行為時法；
    依修正後刑法第2條第1項規定，以適用行為時法為原則，惟
    如裁判時法有利於行為人，則例外的適用裁判時法。以往實
    務見解，認原判決未及比較適用新舊法時，上訴後，雖比較
    結果以舊法有利於行為人，而原判決別無其他撤銷事由，仍
    應由本院以此為由撤銷改判。惟修正後之規定係以適用行為
    時法為原則，因此原判決雖未及比較適用，然上訴本院後，
    經比較新舊法，行為後之法律並非較有利於行為人，仍應適
    用行為時法，則原判決適用行為時法即無不當，自不構成撤
    銷之事由，附此敘明。
據上論斷，應依刑事訴訟法第455條之1第1項、第3項、第368 條
，判決如主文。
本案經檢察官丙○○到庭執行職務
中　　華　　民　　國　　96　　年　　6　　月　　26 　　日
                  刑事第三庭審判長法    官
                                  法    官
                                  法    官
以上正本證明與原本無異。
本判決不得上訴。
中　　華　　民　　國　　96　　年　　6　　月　　26 　　日
                            書 記 官  郭廷耀
